【裁判字號】    88,訴,401
【裁判日期】    890215
【裁判案由】    行使偽造文書等
【裁判全文】
臺灣花蓮地方法院刑事判決                          八十八年度訴字第四一號
    公  訴  人  臺灣花蓮地方法院檢察署檢察官
    被      告  甲○○
右列被告因偽造文書等案件，經檢察官提起公訴（八十八年度偵緝字第二一０號），
本院判決如左：
    主  文
甲○○行使偽造私文書，足以生損害於他人，處有期徒刑捌月。「阿真」名義之標單
上，偽造之「阿真」署押，沒收之。又意圖為自己不法之所有，而侵占對於業務上所
持有之物，處有期徒刑陸月。應執行有期徒刑壹年。「阿真」名義之標單上，偽造之
「阿真」署押，沒收之。
    事  實
一、甲○○無給付會款之意願，竟意圖為自己不法之所有，基於概括之犯意，於民國
    八十八年四月下旬，佯向丙○、乙○○等八人招攬互助會，由其自任會首，約定
    每人每會新台幣（下同）一萬元，採外標方式（公訴人誤為內標），每月二十五
    日在花蓮市○○街三十七之二號其工作之采度古典衣坊開標，並虛構「阿真」即
    丁○○之人名義參加一會，使丙○、乙○○等八名會員陷於錯誤加入該會，並繳
    交頭會錢合計共八萬元予甲○○，甲○○旋又於同年五月二十五日在上開處所第
    一次開標時，在上開處所，於標單上冒簽「阿真」之署押並填寫一千六百元之利
    息後，持之競標，足以生損害於丁○○。於得標後為取信丙○等人，竟又佯裝打
    電話予「阿真」告知得標乙事，致使丙○等八名活會會員陷於錯誤而交付會款共
    計八萬元，足生損害於「阿真」其人。嗣於同年六月二十五日，丙○以一千二百
    元得標後，甲○○再向除乙○○外其餘會員收取共六萬元之會款，甲○○前後共
    計詐得二十二萬元。嗣經丙○向甲○○所稱「阿真」之丁○○查詢後，發現其並
    未加入上開互助會，始知受騙。
二、甲○○另意圖為自己不法之所有，於八十八年六月二十八日上午八時許，利用其
    在花蓮市○○街三七之二號采度古典衣坊擔任店員負責保管店內營業收入之機會
    ，將其所保管之前日營業所得九千元侵占入己後，即離店不知去向，嗣經該店負
    責人乙○○發現報警處理。
三、案經被害人丙○告訴及花蓮縣警察局花蓮分局報告台灣花蓮地方法院檢察署偵查
    起訴。
    理  由
一、訊據被告甲○○坦承未經丁○○之同意冒用其名義標會，並向會員收取會款之事
    實不諱，惟矢口否認有何犯行，辯稱：招會之初伊每月有一萬八千元之薪水可領
    ，但因先生打零工，後來沒作工就沒能力付會款了，又八十八年六月二十八日上
    午有到店內上班，是因為朋友借了一筆三分利的錢，因其為介紹人，債主前來才
    趕快跑，隔天伊先生有打電話給乙○○說要還錢，乙○○即說不用了要告伊云云
    。經查，被告冒標及詐欺會款之犯行，業據被害人丙○及乙○○指訴綦詳，並有
    互助會單影本一紙在卷可稽，而被告於招會之初如無詐欺之故意，其自可將會單
    上「阿真」之名字刪除或告知丙○等會員，有何困難？然被告不此之圖，反而於
    第一次標會時即冒用「阿真」之名得標，並當著會員面前假裝打電話給「阿真」
    ，以資取信，而第二次標會收取會款後於八十八年六月二十八日應給付丙○會款
    之日復取走會款不知去向，是以被告自始即未繳交任何會款，參酌被告於八十八
    年六月二十八日亦取走店內營收九千元等情，足認被告於招會之初，即有計畫冒
    標會款。又被告侵占之犯行，業據被害人乙○○指訴歷歷，被告亦坦承有取走店
    內營收九千元之事實，而被告辯稱係因朋友之債主找來而逃走云云，亦與常情不
    符，參酌被告取走前開款項之日為應給付會款之日，且事後亦未返還前開營收等
    情，足認其侵占之意圖甚明。本件事證明確，被告所辯顯係卸責之詞，委無足採
    ，其犯行堪以認定。
二、按被告冒用阿真名義偽造署押於寫有利息之標單上，依民間互助會之習慣，係表
    示該名義人願出所書利息金額標取會款，為刑法第二百二十條以文書論之私文書
    。核被告所為係犯刑法第二百二十條、第二百十六條、第二百十條之行使偽造私
    文書罪、第三百三十九條第一項之詐欺取財罪、第三百三十六條第二項業務侵占
    罪。被告先後三次詐取會款之行為，時間緊接，構成要件相同，顯係基於概括之
    犯意反覆為之，應依連續犯之規定論以一罪並加重其刑。又被告偽造「阿真」署
    押之行為係偽造標單私文書之部分行為，其偽造標單後復持以行使得標，其偽造
    之低度行為應為行使之高度行為所吸收，均不另論罪。被告持偽造之標單與會員
    競標及向活會會員多人詐取會款，顯係均以一行為而觸犯數罪名，為想像競合犯
    ，應從一重處斷。又被告所犯上開行使偽造私文書罪與詐欺取財二罪間，有方法
    結果之牽連關係，為牽連犯，應從一重之行使偽造私文書處斷。又其所犯之業務
    侵占罪與行使偽造私文書二罪間，犯意各別，構成要件互不相同，應分論併罰。
    爰審酌被告之素行良好，犯罪之目的、手段、對被害人所造成之損害、事後亦未
    能彌補損害等一切情狀，量處如主文所示之刑，並定其應執行刑。又被告偽造之
    標單上「阿真」之署押雖未扣案，惟無證據證明滅失而不存在，應依刑法第二百
    十九條之規定予以沒收，併此敘明。
據上論結，應依刑事訴訟法第二百九十九條第一項前段，刑法第二百二十條、第二百
十六條、第二百十條、第三百三十九條第一項、第三百三十六條第二項、第五十一條
第五款、第五十五條、第五十六條、第二百十九條，罰金罰鍰提高標準條例第一條前
段，判決如主文。
中      華      民      國      八十九        年      二    月    十五  日
                                臺灣花蓮地方法院刑事庭
                                    法  官  林  碧  玲
右正本證明與原本無異。
如對本判決不服，應於送達後十日內，向本院提出上訴狀。（應抄附繕本）告訴人或
被害人如對於本判決不服者，應具備理由請求檢察官上訴，其上訴期間之計算係以檢
察官收受判決正本之日期為準。
                                    法院書記官
中      華      民國       八十九      年      二     月    十六  日
附錄本判決論罪之法律條文：
刑法第二百十條、第二百十六條、第三百三十九條第一項、第三百三十六條第二項
刑法第二百十條：
偽造、變造私文書，足以生損害於公眾或他人者，處五年以下有期徒刑。
刑法第二百十六條：
行使第二百十條至第二百十五條之文書者，依偽造、變造文書或登載不實事項或使登
載不實事項之規定處斷。
刑法第三百三十九條第一項：
意圖為自己或第三人不法之所有，以詐術使人將本人或第三人之物交付者，處五年以
下有期徒刑、拘役或科或併科一千元以下罰金。
刑法第三百三十六條第二項：
對於業務上所持有之物，犯前條第一項之罪者，處六月以上五年以下有期徒刑，得併
科三千元以下罰金。


司法院資訊處製作；財團法人民間司法改革基金會備份。
